【裁判字號】    95,附民,77
【裁判日期】    950518
【裁判案由】    侵占等
【裁判全文】
臺灣板橋地方法院刑事附帶民事訴訟判決
原      告  吳米加原名吳彩勤.
被      告  甲○○
上列被告因侵占等案件（95年度訴字第205 號），經原告提起附
帶民事訴訟請求損害賠償，本院於民國95年4 月25日言詞辯論終
結，判決如下：
    主      文
被告應給付原告新臺幣貳佰壹拾壹萬肆仟伍佰元，及自民國九十
五年四月十日起至清償日止，按年息百分之五計算之利息。
本判決於原告以新臺幣柒拾萬元為被告供擔保後，得假執行。
    事實及理由
一、原告起訴主張：其於民國84年11月10日、85年10月1 日分別
    自任會首召集互助會各1 起（就84年之互助會，下稱Ｉ會；
    就85年之互助會，下稱Ｍ會，各該會期、開標日期、地點、
    會金、底標、會數及會員姓名均詳如附表所載），被告以自
    己之名義分別參加Ｉ會、Ｍ會各2 會，惟被告於84年起，因
    財務陷於困難，明知自身已無付款能力，竟於85年5 月10日
    、85年12月10日分別競標，標得Ｉ會2 會，向原告詐取得標
    會款合計新臺幣（下同）1,130,600 元；又於85年10月1 日
    ，向原告競標，標得Ｍ會1 會，詐得得標會款538,700 元；
    復於86年2 月1 日，向原告詐稱已徵得「陳芸彤（原名陳淑
    貞）之同意，冒用「陳淑貞」之名義，以口頭方式參與競標
    而得標，致原告陷於錯誤，交付得標會款545,200 元，惟被
    告見債務缺口無法補齊，竟拒不給付死會會款，隨即於86年
    3 月21日搭機出境逃亡至日本，爰依侵權行為之法律關係，
    請求被告給付2,114,500 元，及自起訴狀繕本送達被告之翌
    日起至清償日止，按年息百分之五計算之利息，並陳明願供
    擔保請准宣告假執行。
二、被告當庭同意原告之請求。
三、法院之判斷：
（一）經查：原告前開主張之事實，業據被告當庭自認在卷，並
      有證人即互助會會員陶芬芬於刑事案件之警詢，江美蓁（
      原名江秀枝）、汪成源、張運高、楊桂芬、蘇珍蓮、陳芸
      彤（原名陳淑貞）於警詢、偵查中，鄧彩珠、周慧婷、陳
      滿銖、曾羨寶、曹金鳳、蘇麗萍、李翠娥於偵查中指訴之
      情節相符，且有互助會單25紙、被告冒標陳芸彤會款所書
      之收款收據1 紙、原告所記載之標會金額明細表2 紙、臺
      灣省合作金庫南勢角支庫86年5 月8 日合金南勢字第1842
      號函暨附件被告支票帳號之往來退票紀錄資料1 份附卷可
      稽，自堪信為真實。
（二）按因犯罪而受損害之人，於刑事訴訟程序得附帶提起民事
      訴訟，對於被告及依民法負賠償責任之人，請求回復其損
      害；其請求之範圍，依民法之規定，刑事訴訟法第487 條
      定有明文。次按因故意或過失，不法侵害他人之權利者，
      負損害賠償責任，民法第184 條第1 項前段亦有明文。查
      被告明知已無付款能力，猶向原告先後標取3 會，又冒用
      「陳芸彤」名義標得其會款，致原告受有損害（詳見前述
      ），揆諸前揭說明，原告主張被告應負侵權行為損害賠償
      責任，洵屬正當。惟就被告冒標陳芸彤之部分，原告因此
      交付被告之款項係539,600 元，有被告所書之收據1 紙存
      卷可考（見刑事卷所附之偵一卷第43頁），該紙收據又係
      原告於86年間被告倒會潛逃至日本時，隨即向警方所提出
      ，自較原告於相隔9 年多後，依記憶所及而計算之金額較
      為可採，是原告就此所受之損害為2,208,900 元（計算式
      如下：1,130,600 ＋538,700 ＋539,600 ＝2,208,900）
      ，惟本件原告僅請求2,114,500 元，是本院僅得於原告所
      請求之範圍內，認有理由。
（三）從而，原告依侵權行為之法律關係，請求被告給付2,114,
      500 元，及自95年4 月10日（即起訴狀繕本送達被告之翌
      日）起至清償日止，按年息百分之五計算之法定遲延利息
      ，為有理由，應予准許。又原告陳明願供擔保請准宣告假
      執行，核無不合，爰酌定相當擔保金額准許之。另訴訟費
      用未在刑事訴訟法第491 條準用之列，本院毋庸依職權併
      為訴訟費用之裁判，附此敘明。
四、據上論結，本件原告之訴為有理由，應依刑事訴訟法第502
    條第2 項、第491 條第10款，民事訴訟法第390 條第2 項，
    判決如主文。
中    華    民    國    95    年    5     月    18    日
                  刑事第三庭    法  官  鄧雅心
以上正本證明與原本無異。
對於本判決如有不服，應於送達後10日內，向本院提出上訴狀，
但非對刑事訴訟之判決有上訴時，不得上訴。
                                書記官  王小芬
中    華    民    國    95    年    5     月    18    日
附表：
┌──┬───┬────┬────┬────┬────┬────────┬───┐
│編號│會  首│ 會  期 │開標日期│ 會  金 │底  標  │會數（含會首）  │會  單│
│    │      │(年月日)│、地點  │(新臺幣)│        │                │      │
├──┼───┼────┼────┼────┼────┼────────┼───┤
│Ｉ會│吳米加│84.11.10│每月10日│20,000元│2,000元 │共26會份。      │偵一卷│
│    │      │   至   │12時30許│        │、外標制│甲○○以自己名義│第41、│
│    │      │86.12.10│        │        │        │參加2 會，於85年│44頁  │
│    │      │        │        │        │        │5 月10日（第7 會│      │
│    │      │        │        │        │        │），以標息5,200 │      │
│    │      │        │        │        │        │元得標；又於85年│      │
│    │      │        │        │        │        │12月10日（第14會│      │
│    │      │        │        │        │        │），以標息4,000 │      │
│    │      │        │        │        │        │元得標，合計取得│      │
│    │      │        │        │        │        │會款1,130,600 元│      │
│    │      │        │        │        │        │。              │      │
├──┼───┼────┼────┼────┼────┼────────┼───┤
│Ｍ會│吳米加│85.10.1 │每月1 日│20,000元│2,000元 │共27會份。      │偵一卷│
│    │      │   至   │19時許，│        │、外標制│甲○○以自己名義│第42、│
│    │      │87.12.1 │在臺北市│        │        │參加2 會。其中1 │43頁  │
│    │      │        │三民路88│        │        │會於85年12月1 日│      │
│    │      │        │號      │        │        │，以標息6,500 元│      │
│    │      │        │        │        │        │得標，取得會款  │      │
│    │      │        │        │        │        │538,700 元；另1 │      │
│    │      │        │        │        │        │會為活會。      │      │
└──┴───┴────┴────┴────┴────┴────────┴───┘


司法院資訊處製作；財團法人民間司法改革基金會備份。
